【裁判字號】    89,上易,1402
【裁判日期】    890809
【裁判案由】    業務侵占
【裁判全文】
臺灣高等法院臺中分院刑事判決                  八十九年度上易字第一四０二號
    上  訴  人  臺灣台中地方法院檢察署檢察官
    上  訴  人
    即  被  告  甲○○
右上訴人因被告業務侵占案件，不服臺灣臺中地方法院八十九年度易字第七八號中華
民國八十九年四月二十八日第一審判決（起訴案號：臺灣臺中地方法院檢察署八十八
年度偵字第二三三八一號；併辦案號：同署八十九年度偵字第七六四四號函請本院併
辦），提起上訴，本院判決如左：
      主  文
原判決撤銷。
甲○○意圖為自己不法之所有，而侵占對於業務上所持有之物，處有期徒刑壹年。
      事  實
一、甲○○化名吳奕宏而與廖俊智（另經檢察官處分不起訴）原係中信房屋仲介有限
    公司逢甲加盟店（設：台中市○○路○段二四二之八號）之經理，為從事業務之
    人，明知其仲介辛○○出售與乙○○坐落台中縣太平市○○路四十三巷七弄七號
    房屋及其房屋基地，於民國（下同）八十八年六月九日簽訂契約時，約定乙○○
    將支付給鄒榮濱之二百六十萬之價金，交由甲○○代為保管，於上述不動產過戶
    給乙○○後，甲○○應代為償還原貸款及支付鄒榮濱之應付稅款後，將餘款交付
    鄒榮濱，乃甲○○竟意圖為自己不法之所有，利用其職務上管理上述款項之便，
    除交付鄒榮濱二十二萬零十九元及代償付農會貸款本金十八萬元、利息十四萬二
    千五百九十九元、代書費五千三百元、增值稅十一萬一千四百六十六元，並扣取
    仲介費十萬四千元，合計七十六萬三千三百八十四元外，將應返還之餘款一百八
    十三萬六千六百十六元，予以侵占入己後，即避不見面。
二、案經被害人鄒榮濱委任告訴代理人庚○○代理訴請台灣臺中地方法院檢察署檢察
    官偵查起訴，並函送本審併辦（八十九年度偵字第七六四四號）。
      理  由
一、訊據上訴人即被告甲○○於對於右揭其仲介辛○○出售房地予乙○○，而收受乙○○交付之二百六十萬元價金，約定代為保管，應代為償還原貸款及支付鄒榮濱
    之應付稅款後，將餘款交付鄒榮濱，其後除交付鄒榮濱二十二萬零十九元及代償
    付農會貸款本金十八萬元、利息十四萬二千五百九十九元、代書費五千三百元、
    增值稅十一萬一千四百六十六元，並扣取仲介費十萬四千元，合計七十六萬三千
    三百八十四元外，尚有餘款一百八十三萬六千六百十六元，尚未交還被害人鄒榮
    濱之事實，坦承不諱，其在原審及本院調查時並供明伊挪用上開款項係因經營之
    事業一時週轉不靈所致等語，雖其於本審言辭辯論期日否認有侵占犯行，辯稱：
    伊挪用上開款項，賣方之代表人丁○○有同意云云，然此非惟被告未能提出確切
    證據以實其說，且核與被告甲○○前此於其書立之切結書中坦承侵占挪用之情形
    不符，而其犯行又為告訴人辛○○指述甚詳，證人廖俊智復證實上開款項確係被
    告甲○○取走無訛，又被告甲○○化名吳奕宏之事實，則有內政部警政署刑事警
    察局指紋鑑定書證實在卷，事證極為明確，被告請求傳訊賣方之代表人丁○○作
    證，核無必要，其犯行洵堪認定。
二、至檢察官函送併辦意旨略以：被告甲○○另於仲介辛○○與乙○○買賣、丙○○
    與戊○○買賣之個案中，分別從中侵占二百萬元、十五萬元云云。但經查前者實
    即本件已起訴之案件，被告並未另外仲介辛○○與乙○○買賣而侵占二百萬元，
    後者經本院傳訊賣方丙○○到庭作證，已結證陳明其與戊○○之買賣，雙方款項
    已全部結清，並無被侵占十五萬元之事在卷，故不能證明被告犯罪。
三、核被告甲○○所為，係犯刑法第三百三十六條第二項之罪，應予依法論科。原審
    判處被告罪刑，雖非無見，然查：被告代為償還原貸款及支付鄒榮濱之應付稅款
    等合計七十六萬三千三百八十四元，此有被告提出之繳款、繳費單據可資為證（
    見本審卷第二十三、二十四頁影本），原審判決認被告僅交付鄒榮濱二十二萬零
    十九元，又謂被告挪用二百萬元，即有未合。被告於本審言辭辯論期日否認有侵
    占犯行，上訴意旨指摘原審判決不當，檢察官亦以被告另涉前述併辦部份犯行，
    原審判決未及審究為由，提起上訴，固均無理由，然原審判決既有上開可議之處
    ，自仍應由本院予以撤銷改判。茲審酌被告之品行曾犯侵占罪經本院判處有期徒
    刑六月確定（在臺中監獄執行，刑期至八十九年八月六日屆滿，非累犯），復犯
    本件業務侵占罪及其犯罪目的、動機、犯後態度等一切情狀，爰判處適度之有期
    徒刑壹年。至檢察署函送併辦部份，關於仲介辦理辛○○與乙○○買賣方面，已
    判決如上述，關於仲介辦理丙○○與戊○○買賣方面，不能證明被告犯罪（詳如
    前述），惟檢察官係以裁判上一罪函送併辦，故不另為被告無罪之諭知。
四、據上論斷，應依刑事訴訟法第三百六十九條第一項前段、第三百六十四條、第二
    百九十九條第一項前段，刑法第三百三十六條第二項，罰金罰鍰提高標準條例第
    一條，判決如主文。
五、本案經檢察官己○○到庭執行職務。
中      華      民      國     八十九     年      八      月     九     日
                                   臺灣高等法院臺中分院刑事第八庭
                                         審判長法  官  羅  得  村
                                               法  官  劉  榮  服
                                               法  官  古  金  男
右正本證明與原本無異。
不得上訴。
                                               書記官  林  世  傑
中      華      民      國     八十九     年      八      月    十一    日
附錄論罪法條：
刑法第三百三十六條第二項
對於業務上所持有之物，犯前條第一項之罪者，處六月以上五年以下有期徒刑，得併
科三千元以下罰金。
                                                                        Ｄ


司法院資訊處製作；財團法人民間司法改革基金會備份。
